---
title: "Previsão para casos suspeitos de dengue nas macro regiões de saúde do Brasil, 2024"
author: "Leo Bastos and InfoDengue team"
format: 
  html:
    toc: TRUE
editor: visual
---

## Previsões para 2027

Previsões para os casos suspeitos (casos notificados no SINAN) de dengue por semana epidemiológica nas 118 macro regioes do Brasil usando um modelo estatístico de previsão e dados a partir de 2015.

A partir das previsões para as macrorregiões podemos reagregar e estimar totais de casos suspeitos de dengue por UF e para o Brasil.

```{r echo=FALSE, message=FALSE, warning=F}
# Carregando dados e bibliotecas
library(tidyverse)

# tbl.macro.forecasts <- read_csv("../tbl.macro.forecasts_2024.csv")
tbl.macro.forecasts.MC <- read_csv("../tbl.macro.forecasts_2024.MC.csv")

tbl.macro.forecasts <- tbl.macro.forecasts.MC %>% 
  group_by(CO_UF, UF,CO_MACSAUD, DS_NOMEPAD_macsaud, week) %>% 
  summarise(
    Pop = Pop[1],
    mean = mean(values),
    sd = sd(values),  
    `0.025quant` = quantile(values, probs = 0.025),
    `0.025quant` = quantile(values, probs = 0.025),
    `0.1quant` = quantile(values, probs = 0.1),
    `0.25quant` = quantile(values, probs = 0.25),
    `0.5quant` = quantile(values, probs = 0.5),
    `0.75quant` = quantile(values, probs = 0.75),
    `0.9quant` = quantile(values, probs = 0.90),
    `0.975quant` = quantile(values, probs = 0.975)
  )


# # Total esperado para a macrorregiao
# media.aux <- sum(out$mean * vec.aux$Pop / 100000)
# 
# # Incerteza esperado para a macrorregiao
# sd.aux <- sqrt(sum(out$sd^2 * (vec.aux$Pop / 100000)^2))
# 
# media.aux + c(0, -2, 2) * sd.aux

macro.ids <- unique(tbl.macro.forecasts$CO_MACSAUD)

macro.N.ids <- macro.ids[which(macro.ids < 2000)]
macro.NE.ids <- macro.ids[which(macro.ids > 2000 & 
                                macro.ids < 3000)]
macro.SE.ids <- macro.ids[which(macro.ids > 3000 & 
                                macro.ids < 4000)]
macro.S.ids <- macro.ids[which(macro.ids > 4000 & 
                                macro.ids < 5000)]
macro.CO.ids <- macro.ids[which(macro.ids > 5000)]


threshold.plot <- function( macro ){
  
  tbl.thresholds <- tbl.macro.forecasts %>% 
    filter(CO_MACSAUD == macro)
  
  vec.aux <- tbl.thresholds[1,]
  
  p <- tbl.thresholds %>% ggplot(aes(x = week)) +
    geom_ribbon(aes(ymin = 0, ymax = `0.25quant`), fill='yellow', alpha=.15) +
    # geom_ribbon(aes(ymin = `0.25quant`, ymax = `0.5quant`), fill='orange', alpha=.35) +
    geom_ribbon(aes(ymin =`0.25quant`, ymax = `0.75quant`), fill='orange', alpha=.65) +
    geom_ribbon(aes(ymin=`0.75quant`, ymax=`0.9quant`), fill='red', alpha=.35) +
    geom_ribbon(aes(ymin=`0.9quant`, ymax=Inf), fill='darkred', alpha=.35) +
    #
    # geom_line(aes(y = `0.5quant`, linetype = "P50"), color = "orange") +
    # geom_line(aes(y = `0.25quant`, linetype = "P25"), color = "yellow") +
    # geom_line(aes(y = `0.75quant`, linetype = "P75"), color = "red") +
    # geom_line(aes(y = `0.9quant`, linetype = "P90"), color = "darkred") +
    geom_line(aes(y = `0.5quant`, linetype = "P50")) +
    geom_line(aes(y = `0.25quant`, linetype = "P25")) +
    geom_line(aes(y = `0.75quant`, linetype = "P75")) +
    geom_line(aes(y = `0.9quant`, linetype = "P90")) +
    scale_linetype_manual(values = c("dashed", "solid", "dashed", "dotted")) + 
    # geom_pointrange(data = dadosRio %>%
    #                   filter(SE > 202300) %>%
    #                   mutate(
    #                     week = SE - 202300,
    #                     casos_est_min = casos_est_min / pop * 100000,
    #                     casos_est_max = casos_est_max / pop * 100000,
    #                   ),
    #                 aes(y = p_inc100k,
    #                     ymin = casos_est_min,
    #                     ymax = casos_est_max),
    #                 show.legend = F) +
  theme_bw(base_size = 16) +
    labs(
      x = "Epiweek",
      y = "Incidência de casos suspeitos de dengue \n (por 100 mil hab.)",
      title = paste0(vec.aux[2],": ", vec.aux[4], " (", vec.aux[3], ")"),
      linetype = "Forecasting \n percentiles"
    ) + 
    theme(legend.position = c(.85, .82))
  p
}


all.plots <- map(.x = macro.ids, .f = threshold.plot)


```

## Brasil

```{r message=FALSE}
#| echo=FALSE,
#| results='asis'

# Plot

gg <- tbl.macro.forecasts.MC %>% 
  mutate(
    casos = values * Pop / 100000
  ) %>% 
  group_by(week, samples) %>% 
  summarise(casos = sum(casos)) %>% 
  group_by(week) %>% 
  summarise(
    median = quantile(casos, probs = 0.5),
    LI = quantile(casos, probs = 0.025),
    LS = quantile(casos, probs = 0.975),
  ) %>% 
  ggplot() + 
  geom_ribbon(aes(x = week, y = median, ymin = LI, ymax = LS, fill = "IC 95%"), alpha = 0.5) + 
  geom_line(aes(x = week, y = median, color = "Mediana")) + 
  theme_bw(base_size = 16) + 
  theme(legend.position = c(.85,.75)) + 
  labs(
    x = "Semana epidemiológica",
    y = "Casos suspeitos",
    title = "Previsão de casos de dengue no Brasil, 2024",
    color = "",
    fill = ""
  )



tbl.br_uf <- bind_cols(UF = "BR",
                       tbl.macro.forecasts.MC %>% 
                         mutate(
                           casos = values * Pop / 100000
                         ) %>% 
                         group_by(CO_MACSAUD, samples) %>% 
                         summarise(
                           Pop = Pop[1],
                           casos = sum(casos)) %>% 
                         group_by(samples) %>%
                         summarise(
                           Pop = sum(Pop),
                           casos = sum(casos)
                         ) %>% 
                         summarise(
                           # casos.mean = mean(casos),
                           casos.median = quantile(casos, probs = 0.5),
                           casos.LI = quantile(casos, probs = 0.025),
                           casos.LS = quantile(casos, probs = 0.975),
                           # inc.mean = mean(casos/Pop*1e5),
                           inc.median = quantile(casos/Pop*1e5, probs = 0.5),
                           inc.LI = quantile(casos/Pop*1e5, probs = 0.025),
                           inc.LS = quantile(casos/Pop*1e5, probs = 0.975),
                         )
)

tbl.br_uf <- bind_rows( tbl.br_uf,
                       tbl.macro.forecasts.MC %>% 
                         mutate(
                           casos = values * Pop / 100000
                         ) %>% 
                         group_by(UF, CO_MACSAUD, samples) %>% 
                         summarise(
                           Pop = Pop[1],
                           casos = sum(casos)) %>% 
                         group_by(UF, samples) %>%
                         summarise(
                           Pop = sum(Pop),
                           casos = sum(casos)
                         ) %>% 
                         summarise(
                           # casos.mean = mean(casos),
                           casos.median = quantile(casos, probs = 0.5),
                           casos.LI = quantile(casos, probs = 0.025),
                           casos.LS = quantile(casos, probs = 0.975),
                           # inc.mean = mean(casos/Pop*1e5),
                           inc.median = quantile(casos/Pop*1e5, probs = 0.5),
                           inc.LI = quantile(casos/Pop*1e5, probs = 0.025),
                           inc.LS = quantile(casos/Pop*1e5, probs = 0.975),
                         )
)

print(gg)

 cat("\n\n")
 
cat("Em 2024, esperamos para o Brasil um total de", round(tbl.br_uf$casos.median[1],0), "casos suspeitos de dengue, essa previsão pode variar entre", round(tbl.br_uf$casos.LI[1],0),"e", round(tbl.br_uf$casos.LS[1],0),"casos.")

```

## Região Norte

```{r}
#| echo=FALSE,
#| results='asis'

aaa <- tbl.macro.forecasts %>% filter(CO_MACSAUD %in% macro.N.ids)

uf.aux <- sort(unique(aaa$UF))

for(k in 1:length(uf.aux)){
  bbb <- tbl.br_uf %>%  filter(UF == uf.aux[k])
  mac.unique <- sort(unique(aaa$CO_MACSAUD[aaa$UF == uf.aux[k]]))

  cat("### ", uf.aux[k],"\n\n")
  
  cat(uf.aux[k],"terá uma incidência anual de", round(bbb$inc.median,2)," casos suspeitos de dengue por 100 mil habitantes. Com um total esperado de casos de", round(bbb$casos.median,0),"casos de dengue a serem notificados em 2024.\n\n")
  
  for(mac in mac.unique){
      print(all.plots[[which(macro.ids == mac)]])
      cat("\n\n")
  }

  cat("\n")
    
}
```

## Região Nordeste

```{r}
#| echo=FALSE,
#| results='asis'

aaa <- tbl.macro.forecasts %>% filter(CO_MACSAUD %in% macro.NE.ids)

uf.aux <- sort(unique(aaa$UF))

for(k in 1:length(uf.aux)){
  bbb <- tbl.br_uf %>%  filter(UF == uf.aux[k])
  mac.unique <- sort(unique(aaa$CO_MACSAUD[aaa$UF == uf.aux[k]]))

  cat("### ", uf.aux[k],"\n\n")
  
  cat(uf.aux[k],"terá uma incidência anual de", round(bbb$inc.median,2)," casos suspeitos de dengue por 100 mil habitantes. Com um total esperado de casos de", round(bbb$casos.median,0),"casos de dengue a serem notificados em 2024.\n\n")
  
  for(mac in mac.unique){
      print(all.plots[[which(macro.ids == mac)]])
      cat("\n")
  }

  cat("\n")
    
}
```

## Região Sudeste

```{r}
#| echo=FALSE,
#| results='asis'

aaa <- tbl.macro.forecasts %>% filter(CO_MACSAUD %in% macro.SE.ids)

uf.aux <- sort(unique(aaa$UF))

for(k in 1:length(uf.aux)){
  bbb <- tbl.br_uf %>%  filter(UF == uf.aux[k])
  mac.unique <- sort(unique(aaa$CO_MACSAUD[aaa$UF == uf.aux[k]]))

  cat("### ", uf.aux[k],"\n\n")
  
  cat(uf.aux[k],"terá uma incidência anual de", round(bbb$inc.median,2)," casos suspeitos de dengue por 100 mil habitantes. Com um total esperado de casos de", round(bbb$casos.median,0),"casos de dengue a serem notificados em 2024.\n\n")

    
  for(mac in mac.unique){
      print(all.plots[[which(macro.ids == mac)]])
      cat("\n")
  }

  cat("\n")
    
}
```

## Região Centro Oeste

```{r}
#| echo=FALSE,
#| results='asis'

aaa <- tbl.macro.forecasts %>% filter(CO_MACSAUD %in% macro.CO.ids)

uf.aux <- sort(unique(aaa$UF))

for(k in 1:length(uf.aux)){
  bbb <- tbl.br_uf %>%  filter(UF == uf.aux[k])
  mac.unique <- sort(unique(aaa$CO_MACSAUD[aaa$UF == uf.aux[k]]))

  cat("### ", uf.aux[k],"\n\n")
  
  cat(uf.aux[k],"terá uma incidência anual de", round(bbb$inc.median,2)," casos suspeitos de dengue por 100 mil habitantes. Com um total esperado de casos de", round(bbb$casos.median,0),"casos de dengue a serem notificados em 2024.\n\n")

    
  for(mac in mac.unique){
      print(all.plots[[which(macro.ids == mac)]])
      cat("\n")
  }

  cat("\n")
    
}
```

## Região Sul

```{r}
#| echo=FALSE,
#| results='asis'

aaa <- tbl.macro.forecasts %>% filter(CO_MACSAUD %in% macro.S.ids)

uf.aux <- sort(unique(aaa$UF))


for(k in 1:length(uf.aux)){
  bbb <- tbl.br_uf %>%  filter(UF == uf.aux[k])
  mac.unique <- sort(unique(aaa$CO_MACSAUD[aaa$UF == uf.aux[k]]))

  cat("### ", uf.aux[k],"\n\n")
  
  cat(uf.aux[k],"terá uma incidência anual de", round(bbb$inc.median,2)," casos suspeitos de dengue por 100 mil habitantes. Com um total esperado de casos de", round(bbb$casos.median,0),"casos de dengue a serem notificados em 2024.\n\n")

    
  for(mac in mac.unique){
      print(all.plots[[which(macro.ids == mac)]])
      cat("\n")
  }

  cat("\n")
    
}
```

## Totais estimados para Brasil e UFs

```{r, echo=FALSE}
#| label: tbl-br_uf
#| tbl-cap: "Total de casos e incidência prevista para 2024"

names(tbl.br_uf)[2:7] = c("Mediana de casos", "LI", "LS", "Incidência mediana", "LI", "LS")
knitr::kable(tbl.br_uf, digits = c(NA,0,0,0,2,2,2))
```
