---
title: "Previsão para casos suspeitos de dengue nas macro regiões de saúde do Brasil, 2027"
bibliography: ref.bib
author: "Leo Bastos and InfoDengue team"
format: 
  html:
    toc: TRUE
editor: visual
---

## Previsões para 2027

Previsões para os casos suspeitos de dengue por semana epidemiológica (casos notificados no SINAN) para as 27 unidades da federação brasileiras usando um modelo estatístico de previsão ([@PICININIFREITAS2025]) e dados notificados de 2015 até a 10a semana epidemiológica de 2026 (Dados organizados e disponibilizados para 3o IMDC).

Estimativas originalmente feitas por macrorregião e reagregadas para as UFs e para o Brasil.

```{r echo=FALSE, message=FALSE, warning=F}
# Carregando dados e bibliotecas
library(tidyverse)
# library(patchwork)

# tbl.macro.forecasts <- read_csv("../tbl.macro.forecasts_2024.csv")
uf.total.forecasts <- read_csv("../forecasts/uf.total.forecast.csv")

uf.total.forecasts[28,]$casos2025 <- sum(uf.total.forecasts$casos2025, na.rm = T)

uf.week.forecasts <- read_csv("../forecasts/uf.week.forecast.csv")
dengue2025.uf <- read_csv(file = "../data/dengue.csv.gz") |> 
  filter(epiweek < 202601 & epiweek >= 202501) |> 
  group_by(uf, date, epiweek) |> 
  summarise(
    casos = sum(casos)) |> 
  mutate(
    week = epiweek - 202500
  )

uf.ids <- unique(uf.total.forecasts$uf)

uf.week.forecasts <- uf.week.forecasts |> 
    left_join(dengue2025.uf |> 
                ungroup() |> 
                select(uf, week, casos) |> 
                bind_rows(
                  dengue2025.uf |>
                    ungroup() |> 
                    group_by(week) |> 
                    summarise(casos = sum(casos)) |> 
                    add_column(uf = "BR")
                  ) 
              )
  
threshold.plot <- function( UF ){
  
  tbl.thresholds <- uf.week.forecasts |> 
    filter(uf == UF)
  
  vec.aux <- tbl.thresholds[1,]
  
  p <- tbl.thresholds %>% ggplot(aes(x = week)) +
    geom_ribbon(aes(ymin = 0, ymax = lower_50), fill='yellow', alpha=.15) +
    # geom_ribbon(aes(ymin = `0.25quant`, ymax = `0.5quant`), fill='orange', alpha=.35) +
    geom_ribbon(aes(ymin = lower_50, ymax = upper_50), fill='orange', alpha=.65) +
    geom_ribbon(aes(ymin = upper_50, ymax = upper_90), fill='red', alpha=.35) +
    geom_ribbon(aes(ymin= upper_50, ymax = Inf), fill='darkred', alpha=.35) +
    geom_line(aes(y = pred, linetype = "P50")) +
    geom_line(aes(y = lower_50, linetype = "P25")) +
    geom_line(aes(y = upper_50, linetype = "P75")) +
    geom_line(aes(y = upper_90, linetype = "P90")) +
    scale_linetype_manual(values = c("dashed", "solid", "dashed", "dotted")) + 
  theme_bw(base_size = 16) +
    labs(
      x = "Epiweek",
      y = "Casos suspeitos de dengue",
      title = tbl.thresholds[1,1],
      linetype = "Forecasting \n percentiles"
    ) + 
    theme(legend.position = c(.85, .82))
  
  p
}

comp25.plot <- function( UF ){
  
  tbl.thresholds <- uf.week.forecasts |> 
    filter(uf == UF)
  
  vec.aux <- tbl.thresholds[1,]
  
  p <- tbl.thresholds %>% ggplot(aes(x = week)) +
    geom_ribbon(aes(ymin = 0, ymax = lower_50), fill='yellow', alpha=.15) +
    # geom_ribbon(aes(ymin = `0.25quant`, ymax = `0.5quant`), fill='orange', alpha=.35) +
    geom_ribbon(aes(ymin = lower_50, ymax = upper_50), fill='orange', alpha=.65) +
    geom_ribbon(aes(ymin = upper_50, ymax = upper_90), fill='red', alpha=.35) +
    geom_ribbon(aes(ymin= upper_50, ymax = Inf), fill='darkred', alpha=.35) +
    geom_line(aes(y = pred, linetype = "Estimativas para 2027")) +
    geom_line(aes(y = casos, linetype = "Casos em 2025")) +
    scale_linetype_manual(values = c("solid", "dashed")) + 
  theme_bw(base_size = 16) +
    labs(
      x = "Epiweek",
      y = "Casos suspeitos de dengue",
      title = tbl.thresholds[1,1],
      linetype = ""
    ) + 
    theme(legend.position = c(.8, .82))
  
  p
}




# all.plots <- map(.x = uf.ids, .f = threshold.plot)
comp.plots <- map(.x = uf.ids, .f = comp25.plot)



```

## Brasil

```{r message=FALSE}
#| echo=FALSE,
#| results='asis'

# Plot

# Usando o gridExtra (caso prefira)
# print(all.plots[[28]] | comp.plots[[28]])
print(comp.plots[[28]])

 cat("\n\n")
 
cat("Em 2027, esperamos para o Brasil um total de", round(uf.total.forecasts$pred[28],0), "casos suspeitos de dengue, essa previsão pode variar entre", round(uf.total.forecasts$lower_90[28],0),"e", round(uf.total.forecasts$upper_90[28],0),"casos.")

```

## 

## Região Norte

```{r}
#| echo=FALSE,
#| results='asis'

region.aux <- c("AC", "AM", "AP", "PA", "RO", "RR", "TO")
uf.index <- which(uf.total.forecasts$uf %in% region.aux)

for(k in 1:length(region.aux)){

  cat("### ", region.aux[k],"\n\n")
  
cat("Estimamos para", region.aux[k], "em 2027, um total de ", round(uf.total.forecasts$pred[uf.index[k]],0), "casos suspeitos de dengue, variando de", round(uf.total.forecasts$lower_90[uf.index[k]],0),"até", round(uf.total.forecasts$upper_90[uf.index[k]],0),"casos.")
  cat("\n\n")

  print(comp.plots[[uf.index[k]]])
  cat("\n\n")
}
```

## Região Nordeste

```{r}
#| echo=FALSE,
#| results='asis'

region.aux <- c("AL", "BA", "CE", "MA", "PB", "PE", "PI", "RN", "SE")
uf.index <- which(uf.total.forecasts$uf %in% region.aux)

for(k in 1:length(region.aux)){

  cat("### ", region.aux[k],"\n\n")
  
cat("Estimamos para", region.aux[k], "em 2027, um total de ", round(uf.total.forecasts$pred[uf.index[k]],0), "casos suspeitos de dengue, variando de", round(uf.total.forecasts$lower_90[uf.index[k]],0),"até", round(uf.total.forecasts$upper_90[uf.index[k]],0),"casos.")   

  cat("\n\n")


  print(comp.plots[[uf.index[k]]])
  cat("\n\n")
}
```

## Região Sudeste

```{r}
#| echo=FALSE,
#| results='asis'

region.aux <- c("ES", "MG", "RJ", "SP")
uf.index <- which(uf.total.forecasts$uf %in% region.aux)

for(k in 1:length(region.aux)){

  cat("### ", region.aux[k],"\n\n")
  
cat("Estimamos para", region.aux[k], "em 2027, um total de ", round(uf.total.forecasts$pred[uf.index[k]],0), "casos suspeitos de dengue, variando de", round(uf.total.forecasts$lower_90[uf.index[k]],0),"até", round(uf.total.forecasts$upper_90[uf.index[k]],0),"casos.")

  cat("\n\n")

  print(comp.plots[[uf.index[k]]])
  cat("\n\n")
}
```

## Região Centro Oeste

```{r}
#| echo=FALSE,
#| results='asis'

region.aux <- c("DF", "GO", "MS", "MT")
uf.index <- which(uf.total.forecasts$uf %in% region.aux)

for(k in 1:length(region.aux)){

  cat("### ", region.aux[k],"\n\n")
  
cat("Estimamos para", region.aux[k], "em 2027, um total de ", round(uf.total.forecasts$pred[uf.index[k]],0), "casos suspeitos de dengue, variando de", round(uf.total.forecasts$lower_90[uf.index[k]],0),"até", round(uf.total.forecasts$upper_90[uf.index[k]],0),"casos.")

  cat("\n\n")

    print(comp.plots[[uf.index[k]]])
  cat("\n\n")
}
```

## Região Sul

```{r}
#| echo=FALSE,
#| results='asis'

region.aux <- c("PR", "SC", "RS")
uf.index <- which(uf.total.forecasts$uf %in% region.aux)

for(k in 1:length(region.aux)){

  cat("### ", region.aux[k],"\n\n")
  
cat("Estimamos para", region.aux[k], "em 2027, um total de ", round(uf.total.forecasts$pred[uf.index[k]],0), "casos suspeitos de dengue, variando de", round(uf.total.forecasts$lower_90[uf.index[k]],0),"até", round(uf.total.forecasts$upper_90[uf.index[k]],0),"casos.")

  cat("\n\n")
  print(comp.plots[[uf.index[k]]])
  cat("\n\n")
}
```

## Totais estimados para Brasil e UFs

```{r, echo=FALSE}
#| label: uf.total.forecasts
#| tbl-cap: "Total de casos previstos para 2027"

names(uf.total.forecasts)[c(1,2,4,9,11)] = c("UF", "Estimativa", "LI", "LS", "Total em 2025")
knitr::kable(uf.total.forecasts[c(28,1:27),c(1,2,4,9,11)], digits = c(NA,0,0,0,0))
```

### Referências

::: {#refs}
:::
